臺灣高等法院臺中分院刑事判決　　　　95年度上訴字第2808號
上　訴　人
即　被　告　丙○
選任辯護人　吳　闖律師
上列上訴人因違反槍砲彈藥刀械管制條例案件，不服臺灣臺中地
方法院95年度訴字第1001號中華民國95年9月25日第一審判決（
起訴案號：臺灣臺中地方法院檢察署94年度偵續字第411號），
提起上訴，本院判決如下：
    主  文
原判決撤銷。
丙○連續未經許可，運輸空氣槍，處有期徒刑伍年拾月，併科罰
金新臺幣壹拾萬元，罰金如易服勞役，以新臺幣壹仟元折算壹日
。扣案如附表編號二、三所示之物均沒收。
    犯罪事實
一、丙○明知未經許可，不得運輸具有殺傷力之槍枝及進口管制
    物品，仍基於運輸具有殺傷力之空氣槍及私運管制物品進口
    之概括犯意，先於民國九十二年十月間，以不知情之其子翁
    晨皓名義為收件人，寄送地址為丙○位於彰化縣田中鎮○路
    里○○街十二號之住處，透過國際包裹郵遞方式，自國外進
    口如附表編號一所示具殺傷力之美國Daisy廠製POWERLINE八
    八０型口徑四點五mm之氣動式制式空氣槍一枝（槍枝管制編
    號：0000000000號）及供射擊用之附件瞄準器一
    個，嗣經臺中海關人員於九十二年十月二十二日在臺中郵局
    查驗發現查扣（業經財政部台中關稅局處分沒入）；丙○又
    於九十三年四月中旬，利用其假冒翁晨皓名義在網際網路上
    所認識之不知情網友湯佳珮（原審判決部分誤載為湯佳「佩
    」）為收件人，並徵詢得知湯佳珮位於臺北市○○區○道路
    五十八巷十四號二樓住家地址及嘉義市民雄鄉三興村一六０
    號中正大學學校地址，委請湯佳珮為其代收國際郵件後，再
    以翁晨皓名義轉寄至丙○上址住處，而透過國際包裹郵遞方
    式，先後自國外進口如附表編號二所示之美國 CROSMAN廠口
    徑零點一七七吋制式空氣槍一枝（槍枝管制編號：0000
    000000號）及供射擊用之瞄準器一個、Pellet彈八盒
    、BB彈一盒、四點五mm彈六盒等附件，嗣湯佳珮於九十三年
    五月一日接獲寄送至臺北住家郵件察覺有異後，持往報警查
    扣四點五mm彈六盒，復於九十三年五月七日經高雄海關人員
    在臺南郵局查驗發現查扣上開制式空氣槍一枝、瞄準器一個
    、Pellet彈八盒、BB彈一盒等物；丙○復於九十三年四月間
    ，利用其假冒翁晨皓名義在網際網路上所認識之不知情網友
    曾雅琦為收件人，並徵詢得知曾雅琦位於臺北市○○區○○
    路一六一號十六樓公司地址，委請曾雅琦為其代收國際郵件
    後，再以翁晨皓名義轉寄至丙○上址住處，而透過國際包裹
    郵遞方式，自國外進口如附表編號三所示之美國CROSMAN 廠
    二一００型口徑零點一七七吋制式空氣槍一枝（槍枝管制編
    號：0000000000號），嗣於九十三年五月十八日
    經臺北海關人員查驗發現查扣。丙○即以此方式連續走私運
    輸上開槍枝及附件之管制物品進口，且於各該海關人員查扣
    上開槍枝及附件後循線查獲上情。
二、案經臺灣臺中地方法院檢察署檢察官自動檢舉及內政部警政
    署高雄港務警察局移送臺灣臺南地方法院檢察署檢察官呈請
    臺灣高等法院檢察署檢察長核轉臺灣臺中地方法院檢察署檢
    --察官偵查起訴。
    理  由
一、訊據上訴人即被告丙○（下稱被告）矢口否認涉有何上開違
    反槍砲彈藥刀械管制條例第八條第一項、懲治走私條例第二
    條第一項之犯行，辯稱：伊係自網路認識一名自臺灣移民美
    國之女性朋友桑小婷，她經常從美國寄禮物給伊，有維他命
    、豆子、食品、襯衫、鋼筆、牛仔褲等物，因伊與桑小婷聊
    天中曾向她提到喜歡玩BB槍及漆彈遊戲，她應該不知道槍枝
    在臺灣是不合法的，而桑小婷於九十三年五月回臺灣時曾有
    問伊有無收到禮物即BB槍，伊有要求桑小婷不要再寄那種東
    西來，後來桑小婷有寫電子郵件說寄空氣槍來造成伊困擾很
    抱歉，並說那種東西在美國超市隨便就買得到；另伊與桑小
    婷間因有私人感情，導致桑小婷對伊心懷怨恨，且桑小婷一
    直向伊借錢，伊只借她六百元美金，伊懷疑桑小婷係為陷害
    或報復伊才寄這些東西過來；而伊在網路上向以「翁晨皓」
    名義與網友交往，寄來的東西才會以「翁晨皓」為收件人，
    當時因伊與母親與田中鄰居有爭執，鄰居會偷拿伊的郵件，
    伊母親要伊不要將物品寄送到田中的地址，伊才請網友湯佳
    珮、曾雅琦代收包裹，伊並無委託桑小婷自美國寄送槍彈給
    伊，伊是分別接到臺中地檢署、臺南地檢署及板橋地檢署傳
    訊後，才知道空氣槍的事云云。被告之選任辯護人另為被告
    辯護稱：依桑小婷寄給被告之電子郵件內容及乙○○之證詞
    ，可知桑小婷係藉購禮物之名而嫁禍被告，又苟被告真有自
    國外運輸空氣槍之犯意，豈有明知郵寄方式將為海關查獲，
    卻一再使用相同方式寄送槍枝之理云云。惟查：
  (一)本件被告之選任辯護人於本院準備程序時爭執湯佳珮、曾雅
    琦警詢筆錄之證據能力，故本院不採該部分做為本案證據。
    然按被告以外之人於偵查中向檢察官所為陳述，除顯有不可
    信之情況者外，得為證據，同法第一百五十九條之一第二項
    定有明文。因檢察官於偵查中向被告以外之人所取得之陳述
    ，原則上均能遵守法律規定，不致違法取供，其可信度極高
    ，職是，被告以外之人前於偵查中所為陳述，除反對該項供
    述得具有證據能力之一方，已釋明「顯有不可信之情況」之
    理由外，不宜遽指該證人於偵查中之陳述不具證據能力。本
    案證人翁晨皓、湯佳珮、曾雅琦、高蘭蘭、乙○○等人各於
    偵查中所為之證述，並無證據顯示有不法取供之情形，被告
    及其選任辯護人亦未合理釋明上開供述有顯不可信之情況，
    依上說明，其等於上揭偵查中之證言自均具有證據能力，合
    先敘明。
  (二)本件扣案之空氣槍三枝先後經送內政部警政署刑事警察局鑑
    驗結果，認定：(1)送鑑空氣槍一枝（槍枝管制編號：000
    0000000號），認係美國Daisy廠製POWERLINE八八０
    型口徑四點五mm之氣動式制式空氣槍，機械性能良好，經實
    際試射，測得彈丸之發射速度分別為一七三、一七八、一八
    四公尺/ 秒，計算其動能分別為七點四八、七點九二、八點
    四六焦耳，單位面積動能分別為四十七點０三、四十九點八
    、五十三點一九焦耳 /平方公分。(2)送鑑空氣槍一枝（槍枝
    管制編號：0000000000號），認係美國 CROSMAN
    廠口徑零點一七七吋制式空氣槍，經實際試射，測得彈丸之
    發射速度分別為二０六、二０八、二０五公尺/ 秒，計算其
    動能分別為十點六一、十點八二、十點五一焦耳，單位面積
    動能分別為六十六點七一、六十八點零三、六十六點零八焦
    耳/ 平方公分。(3)送鑑空氣步槍一枝（槍枝管制編號：00
    00000000號），認係美國 CROSMAN廠二一００型口
    徑零點一七七吋制式空氣槍，經實際試射，測得彈丸之發射
    速度分別為一九九、一九六、一九六公尺/ 秒，計算其動能
    分別為九點九、九點六、九點六焦耳，單位面積動能分別為
    六十二點二五、六十點三六、六十點三六焦耳/ 平方公分。
    此有該局九十二年十一月七日刑鑑字第０九二０二０七三四
    一號、九十三年六月十四日刑鑑字第０九三０一一六三六五
    號、九十三年六月四日刑鑑字第０九三０一一一０八一號槍
    彈鑑定書各一份及槍枝照片在卷足憑（見偵字第五五三七號
    卷第五頁至第八頁、內政部警政署高雄港務警察所卷《下稱
    港警卷》第二０頁至第二六頁、偵字第一六０二二號卷第一
    頁背面、第一五頁至第一四頁）。另按各該槍彈鑑定書中有
    關「殺傷力之相關數據」所載：「依日本科學警察研究所之
    研究結果，彈丸單位面積動能達二十焦耳/平方公分，則足
    以穿入人體皮肉層」，參諸扣案之空氣長槍上開鑑驗數據顯
    示，可發射之彈丸單位面積動能至少達四十七點０三焦耳/
    平方公分，已逾前揭標準而足以穿入人體皮肉層，當認係具
    有殺傷力無訛，此外，復有瞄準器二個（附於槍枝管制編號
    ：0000000000號、槍枝管制編號：000000
    0000號之槍枝）及供射擊用之Pellet彈八盒、BB彈一盒
    、四點五mm彈六盒等附件之扣押物品清單可佐。
  (三)證人即被告之子翁晨皓於偵查中供稱：伊並未沒有實際住過
    彰化縣田中鎮○○街十二號，也沒有請人自國外郵寄如附表
    編號一所示空氣槍（含附件瞄準器一個）到田中鎮住址給伊
    ，槍枝郵件上並非伊的字跡；伊父親翁春發（即被告丙○）
    很愛玩玩具槍，伊不清楚他是否叫人自國外寄槍進來等語（
    見偵字第五五三七號卷第四三頁訊問筆錄）；另證人即被告
    之前妻高蘭蘭亦於偵查時陳稱：被告很喜歡槍，他認為槍是
    一種藝術品等語（見偵字第五五三七號卷第四三頁訊問筆錄
    ）；被告雖於九十三年四月七日初次偵訊時陳稱：伊不知道
    是否有人自國外郵寄如附表編號一所示空氣槍以及瞄準器到
    彰化縣田中鎮○○街十二號給翁晨皓收，上面寫的字跡伊也
    不認得等語（見偵字第五五三七號卷第三三頁訊問筆錄），
    然於九十四年十二月二十九日偵訊時自承：九十二年十月二
    十二日臺中海關查獲翁晨皓名義的郵包（即如附表編號一所
    示槍枝）是伊的，伊在網路上用翁晨皓的名義等語（見偵續
    字第四一一號卷第一七頁訊問筆錄），核與證人翁晨皓供述
    其未請人自國外郵寄包裹一節相符，並有如附表編號一所示
    槍枝之郵包單據、臺中關稅局扣押貨物收據各一份附卷可稽
    （見偵字第五五三七號卷第四、一五頁），足認如附表編號
    一所示槍枝之包裹實際郵寄收件對象應係被告，被告亦知悉
    有此冒翁晨皓名義為收件人之國際郵包。
  (四)證人湯佳珮於偵查時證稱：如附表編號二所示槍枝、配件之
    包裹郵件是伊於網路上認識自稱翁晨皓之人（即被告）委託
    伊代收的，九十三年四月間被告說其鄰居精神異常，會偷其
    郵包，所以需要寄到伊住處代收。伊當時留給他臺北及嘉義
    的地址，伊是先收到臺南海關的通知書，但伊還沒有去領取
    ，後來有郵包寄到臺北家中由伊母親代收後，再接到臺南海
    關通知伊去領取二個郵包，並說郵包內是空氣槍等語（見偵
    字第七八六二號卷第三五頁訊問筆錄），其於原審審理中結
    證稱：伊直到後來至警察局或地檢署應訊時，才知道被告冒
    用翁晨皓的名義上網，伊與被告一開始是在奇摩交友網站上
    聊天，後來有用MSN通訊息；大約在九十三年四月中旬，被
    告委託伊幫他收包裹，被告當時說他的鄰居會偷拿他的包裹
    ，被告希望伊幫他代收郵件，再用宅急便轉寄到彰化縣田中
    鎮○○街十二號給他；伊先給被告位於臺北住家的地址，後
    來怕家人不曉得，所以伊再提供中正大學的學校地址，前後
    代收被告兩次包裹。大約在五月初，其中一次寄到臺南那次
    被海關查扣，另一次，寄到臺北，也是收到一個紙盒，當時
    伊拿這個紙盒要回學校，在客運上接到臺南海關的電話，說
    有伊的包裹，裡面有一把空氣槍，伊聽了之後，就連同這個
    紙盒送到嘉義縣民雄鄉三興村的派出所，到派出所之後，警
    員打開紙盒，裡面是一罐像喉糖的圓形鐵罐，打開鐵罐，裡
    面放有一粒粒、圓圓的東西。寄到臺南及臺北的二次郵件，
    差不多是同一時期，被告有跟伊說大概有二、三件東西要伊
    代收，伊也有問被告內容物是什麼，但被告都說是禮物之類
    的。伊除了於五月間收到上開郵包外，並未於七月間再收到
    包裹等語（見原審九十五年九月十一日審判筆錄第六頁至第
    十頁）。互核前後證述大致相符。又被告於警詢時自承：伊
    有用翁晨皓名字在MSN網路上聊天而認識湯佳珮；九十三年
    五月七日於臺南郵局署名收件人湯佳珮的郵包以及寄送至湯
    佳珮上址住所之郵包，內有如附表編號二所示槍彈及瞄準器
    一個之國際包裹，都是伊所有；伊與湯佳珮於網路上聊天認
    識後，直到九十三年四月間因有朋友要寄東西給伊，伊就跟
    湯佳珮說隔壁鄰居會偷伊的東西，問她是否願意幫忙代收，
    再以宅急便轉寄給伊等語（見港警卷第二頁訊問筆錄），於
    偵訊時亦供承：如附表編號二所示之槍彈及瞄準器一個是桑
    小婷寄給伊的，伊是在九十三年四月間請湯佳珮代收郵件（
    見偵字第七八六二號卷第八頁訊問筆錄）；湯佳珮是伊網友
    ，她答應幫忙代收物品，伊才會叫對方寄到她那裡（偵字第
    六一０一號卷第一一頁訊問筆錄）；伊有告訴桑小婷用湯佳
    珮的名義寄包裹（見偵續字第四一一號卷第一七頁、一八頁
    訊問筆錄）等語，於原審審理中復供承：是伊委託湯佳珮代
    收國外寄來的郵件；伊要求湯佳珮在收到伊的郵件後，再用
    宅急便轉寄到伊位於田中的住址，伊是以在田中的地址會被
    鄰居偷走，所以請湯佳珮代收等語（見原審九十五年九月十
    一日審判筆錄第一０頁至第一一頁）。核與證人湯佳珮上開
    證述被告以翁晨皓名義委託其幫忙代收包裹等情相符，並有
    郵遞單據附卷可稽（見偵字第七八六二號卷第二八頁、第二
    九頁），足認如附表編號二所示槍彈及瞄準器一個之包裹實
    際郵寄收件對象亦係被告，且被告對此郵遞包裹事宜，事先
    即冒翁晨皓之名義，假其鄰居會偷郵件為由，委託證人湯佳
    珮提供地址代為收受後再以宅急便轉寄至被告位於彰化縣田
    中鎮之住址，被告事先安排證人湯佳珮代收郵件包裹於先，
    並叫對方將包裹寄至其所提供之證人湯佳珮地址，顯見被告
    對於此次上開國際包裹郵遞事宜知之甚稔。
  (五)證人曾雅琦於偵查時供稱：伊是在九十二年九月間在奇摩交
    友網站認識被告，被告的暱稱就叫翁晨皓，伊曾幫被告寄過
    四、五次東西，因被告說他寄東西不方便，所以伊每次都以
    宅急便寄到彰化縣上址，郵資再由被告匯給伊，後來有一女
    生在網路留言給伊，問伊有無幫翁晨皓寄過東西，伊說有，
    對方說他幫翁晨皓寄東西也被海關查獲等語（見偵字第一六
    ０二二號卷第一九頁訊問筆錄）；被告確實親自委託伊收受
    包裹，被告自己知道包裹裡面是何物，而且最後為警察查獲
    這次（即九十三年五月十八日），當時伊打電話給被告質問
    為何包裹內是空氣槍，被告回答說是打鳥用的，而且其有使
    用空氣槍的執照，還叫伊不要領就沒事，被告根本知情寄何
    物等語（見偵字第一六０二二號卷第三０頁訊問筆錄）。證
    人曾雅琦於偵查中亦具結證稱：伊於網路上認識被告，被告
    當時使用的名字叫翁晨皓，伊有答應被告以臺北市○○路一
    六一號十六樓上班地址當作被告收受郵件地址，被告說他不
    方便收受郵件，要伊收受郵件之後以快遞方式轉送到彰化縣
    上址；伊約幫被告收過五、六次東西，後來公司地址換到臺
    北縣永和市還有幫被告收過一次，幾乎每次收到的均是長形
    類似空氣槍包裝，其中一次搖晃還有鋼珠碰撞聲，有一次是
    正方形包裝（見偵字第六一０一號卷第一八頁訊問筆錄）等
    語。互核前後證述大致相符。而被告於偵訊時復自承：伊亦
    曾提供曾雅琦地址給桑小婷，她也說要幫伊代收物品（見偵
    字第六一０一號卷第一一頁訊問筆錄）；伊告訴桑小婷用湯
    佳珮的名義寄包裹，九十三年五月十八日海關查獲曾雅琦名
    義的郵包也是一樣的情形（見偵續字第四一一號卷第一七、
    一八頁訊問筆錄）等語，另於原審供承：桑小婷郵寄給伊的
    東西，伊原來是由曾雅琦代收，但她已經換公司，沒有辦法
    幫伊代收，所以伊才要湯佳珮代收。桑小婷有要寄東西給伊
    ，但伊跟桑小婷說原來的住址不能代收了，伊才要桑小婷改
    寄到湯佳珮的地址等語（見原審九十五年九月十一日審判筆
    錄卷第一二頁）。核與證人曾雅琦證述提供上開地址予被告
    代為收取郵件包裹等情大致相符，復有財政部臺北關稅局九
    十三年五月十八日北郵緝移字第０九三０一０一０二二號函
    示緝獲如附表編號三所示槍枝附卷可稽（見偵字第一六０二
    二號卷第一四頁）。足認如附表編號三所示槍枝之包裹實際
    郵寄收件對象亦係被告，且被告對此郵遞包裹事宜，事先即
    冒翁晨皓之名義，假稱不方便為由，委託證人曾雅琦提供地
    址代為收受後再以宅急便轉寄至被告位於彰化縣田中鎮之住
    址，被告事先安排證人曾雅琦代收郵件包裹於先，並叫對方
    將包裹寄至其所提供之證人曾雅琦地址，顯見被告對於該次
    上開國際包裹郵遞事宜亦知之甚稔。
  (六)復查，被告甫於九十三年四月七日因附表編號一所示槍枝涉
    有違反槍砲彈藥刀械管制條例罪嫌應訊，並有如前(三)段所示
    之供述在卷，對於以翁晨皓名義為附表編號一所示槍枝包裹
    之收件人業遭查扣一節，已有所知，被告復自承伊於九十三
    年四月來開庭就知道寄這個是違法的（見偵續字第四一一號
    卷第一八頁訊問筆錄）；伊請曾雅琦及湯佳珮代收郵件是在
    到臺中地檢署九十三年四月七日應訊之後（見原審九十五年
    九月十一日審判筆錄第四八頁）等語。準此，苟被告事先對
    於附表編號一所示槍枝包裹郵遞事宜毫不知情，而係無端寄
    送至被告上址住所，何以被告於應訊後隨即於同月間（依證
    人湯佳珮證述約於四月中旬，詳前揭原審審判筆錄），向證
    人湯佳珮、曾雅琦要求提供地址代收郵件再迂迴轉寄至其住
    處，如此大費周章，並告以其鄰居會偷郵件為由藉此取信於
    證人湯佳珮允為代收，積極安排代收國際包裹郵件？衡情應
    係為避免再次無端收受不明郵件，而不再提供他人地址供代
    收轉寄，以免橫生困擾，較符常情。況雖提供他人地址供代
    收郵件，設若順利轉寄至被告住所，如何避免再次收到類似
    包裹？再者，依被告所辯，若透過宅急便方式轉寄得以避免
    郵件遭他人偷竊，何以不直接以相同方式寄送至被告處所亦
    可達此目的，況上開包裹均係假翁晨皓、湯佳珮、曾雅琦名
    義為收件人，造成翁晨皓、湯佳珮、曾雅琦本人因此遭到海
    關、郵局等郵遞機關調查，且湯佳珮、曾雅琦本人亦曾確實
    收到被告委託代收之包裹郵件，顯然如直接以相同方式寄送
    予被告本人，並無其所辯遭鄰居竊取或有何不方便之虞，被
    告辯稱當時因伊與母親與田中鄰居有爭執，鄰居會偷拿伊的
    郵件，伊母親要伊不要將物品寄送到田中的地址，伊才請網
    友湯佳珮、曾雅琦代收包裹云云，與常情悖離，顯屬無稽。
  (七)且被告之後於九十四年十二月二十九日偵訊時自承：冒翁晨
    皓名義收件之如附表編號一所示槍枝之包裹為伊所有等語（
    見偵續字第四一一號卷第一七頁訊問筆錄），則綜據上開前
    後事證交參對照以觀，被告知悉冒翁晨皓名義收件之如附表
    編號一所示槍枝之包裹為伊所有，至遲於九十三年四月七日
    因附表編號一所示槍枝涉有違反槍砲彈藥刀械管制條例罪嫌
    出庭應訊而知悉遭查獲，被告自承：伊於九十三年四月來開
    庭就知道寄這個是違法的等語（見偵續字第四一一號卷第一
    八頁訊問筆錄），亦如前述，在被告明知查獲走私槍械違法
    後，竟於同月間，旋即以前(四)、(五)段所認定之方式，安排證
    人湯佳珮、曾雅琦代收、轉寄國際包裹郵件事宜，被告顯係
    因獲知遭查獲如附表編號一所示槍枝後，為避免再遭查獲經
    國際包裹郵遞走私之槍枝而更換收件地址，並託人代收轉寄
    。益徵被告對於假翁晨皓、湯佳珮、曾雅琦名義為收件人、
    透過國際郵遞的方式進口至臺灣之上開包裹內，含有如附表
    所示之槍彈一節，均知之甚詳。被告諉言不知云云，不足採
    信。至被告之選任辯護人為被告辯稱：苟被告真有自國外運
    輸空氣槍之犯意，豈有明知郵寄方式將為海關查獲，卻一再
    使用相同方式寄送槍枝之理云云，然被告既自承請曾雅琦及
    湯佳珮代收郵件是在到臺中地檢署九十三年四月七日應訊之
    後，則被告即係藉由改變運送對象，僥倖希冀不會再次被查
    獲甚為明顯，故上揭辯詞，並不足採。
  (八)被告雖辯稱上開包裹係伊自網路認識一名自臺灣移民美國之
    女性朋友桑小婷所郵寄，她經常從美國寄禮物給伊，有維他
    命、豆子、食品、襯衫、鋼筆、牛仔褲等物品，因伊與桑小
    婷聊天中曾向她提到喜歡玩BB槍及漆彈遊戲，她應該不知道
    槍枝在臺灣是不合法的；而桑小婷於九十三年五月回臺灣時
    曾有問伊有無收到禮物即BB槍，伊有要求桑小婷不要再寄那
    種東西來，後來桑小婷有寫電子郵件說寄空氣槍來造成伊困
    擾很抱歉，並說那種東西在美國超市隨便就買得到云云，果
    被告友人郵寄包裹給被告僅單純係一般之禮物，何不直接以
    被告本人名義與對方接洽收受郵件事宜，何需如此迂迴以前
    (四)、(五)段所述方式代收、轉寄？且一再更換地址？且被告所
    稱之桑小婷既係於網路上認識，且被告於應訊後所提供之證
    人湯佳珮、曾雅琦的住址，桑小婷均能獲悉並以之郵遞包裹
    ，顯然被告與桑小婷間於九十三年五月前，依然得以網路互
    通訊息，何以被告不於應訊知情之後，隨即透過網路告知桑
    小婷莫再郵遞槍械？反而一再提供其他地址供桑小婷郵遞上
    開包裹，再於被告所謂之桑小婷於九十三年五月回臺灣時，
    才要求桑小婷不要再寄那種東西來？其所辯該部分言行，豈
    不與其一再提供其他地址供桑小婷郵遞上開包裹之實際行為
    ，顯生矛盾。至被告辯稱：伊與桑小婷間因有私人感情，導
    致桑小婷對伊心懷怨恨，且桑小婷一直向伊借錢，伊只借她
    六百美金，伊懷疑桑小婷係為陷害或報復伊才寄這些東西過
    來云云，然桑小婷如真有報復之意，大可直接以被告「丙○
    」之名義，逕行寄送上開包裝有附表編二、三所示槍枝之包
    裹至被告位於彰化縣田中鎮○○路十二號住處，豈不快哉！
    何需提供他人之其他地址，迂迴郵遞轉寄，增加遞送風險（
    如本案遭查獲之情形），如何以郵遞包裹之名行被告所辯報
    復之實乎？再查本案三支空氣槍，分別於九十二年十月間及
    九十三年四、五月間自國外寄至臺灣，依被告於本院提出之
    臺中商業銀行匯款申請書以觀，被告係於九十三年五月七日
    匯款美金六百元予桑小婷，而被告於原審準備程序時供稱：
    伊借桑小婷美金六百元，伊和她一起去臺中商業銀行田中分
    行，由桑小婷在伊銀行帳戶填上六百元美金的提款單等語（
    見原審卷第十五頁）。復參以被告於本院提出桑小婷於九十
    三年五月三十日寄予被告之電子郵件，部分內容為「這樣我
    不等你上來了啦，我下去找你，一起回來中壢了，我快回美
    國去了啦，很想你又擔心你的身體，快回我電話啦！」等情
    ，與被告提出桑小婷九十三年十一月二日或四日之電子郵件
    可知二人已交惡之情形截然不同。綜上足見九十五年五月間
    被告與桑小婷間之交情匪淺，情誼尚未生變，被告仍會任由
    桑小婷填上帳戶內之匯款金額，且桑小婷回國時二人即碰面
    ，桑小婷並以電子郵件寄予關懷，是被告辯稱：伊懷疑桑小
    婷係為陷害或報復伊才寄這些東西過來云云，被告之選任辯
    護人辯稱：依桑小婷寄給被告之電子郵件內容，可知桑小婷
    係藉購禮物之名而嫁禍被告云云，與現有事證完全不符，委
    不足採。
  (九)證人乙○○雖於偵訊時證稱：伊為桑小婷之父親，桑小婷人
    在美國肯德基州，前陣子回臺後，在家中住了幾天，伊聽桑
    小婷母親說就到彰化找「翁晨皓」，桑小婷在電話中說「翁
    晨皓」約四十多歲，兩人論及婚嫁等語（見偵字第七八六二
    號卷第三五頁）；其於本院審理時到庭證稱：有一次伊女兒
    回國，說有網友住在彰化，要去彰化玩，所以被告與伊女兒
    應該是在網路上認識，有可能是被告匯錢給伊女兒，要伊女
    兒寄空氣槍給他，伊現在也不知道伊女兒在何處等語（見本
    院卷第四九頁至第五十頁）。觀之證人乙○○上開所證，部
    分係傳聞所得，部分係推測之詞，與本案犯罪構成要件之待
    證事項，並無重要關連。而證人乙○○固於本院審理時另稱
    ：現在伊女兒每次打電話回來都在哭，她很害怕，怕觸犯法
    律，根本不敢回來等語，惟查被告先前自稱：伊與桑小婷聊
    天中曾向她提到喜歡玩BB槍及漆彈遊戲，她應該不知道槍枝
    在臺灣是不合法的，後來桑小婷有寫電子郵件說寄空氣槍來
    造成伊困擾很抱歉，並說那種東西在美國超市隨便就買得到
    等語，核與卷附桑小婷（英文姓名：Jessica Sang）於九十
    三年九月十七日寄予被告之電子郵件中提及：「寄給你的禮
    物（空氣槍）是我去San Jose玩時，在那裡的超級市場買的
    ，為了要回Louisville方便，我順道就請一個在San Jose的
    朋友幫我把空氣槍寄給湯佳珮的，我並不知道空氣槍在臺灣
    是違法的。」等情（見偵字第七八六二號偵卷第五七頁）相
    符。依上開電子郵件內容及湯佳珮之供詞以觀，僅足說明寄
    予湯佳珮之空氣槍係桑小婷所郵寄，至九十二年十月間寄予
    翁晨皓及九十三年五月間寄予曾雅琦之空氣槍則無法證明亦
    係桑小婷所郵寄。而桑小婷於電子郵件中聲稱其並不知道空
    氣槍在臺灣是違法的，則其事後得知運輸空氣槍在臺灣係屬
    違法之舉，因而打電話回家時向家人哭訴，怕觸犯法律乙節
    ，並不違背一般常情，是不能以此做為有利於被告之認定。
    至被告之選任辯護人於本院聲請傳訊證人桑小婷到庭，惟其
    並無法提供桑小婷目前所在地址供本院傳訊，是本院自無從
    傳訊，併此說明。
  (十)另證人即被告母親顏田雖於原審審理中證稱：有一個鄰居曾
    經收過伊郵件但未告知伊，伊叫鄰居不要收伊的郵件，但被
    鄰居打；有收過國外寄東西給被告的郵件，一次是寄麵、一
    次是寄藥，此外，不記得有無收到被告其他郵件等語（見原
    審九十五年九月十一日審判筆錄第四頁至第五頁），然上開
    所證，雖得旁證被告辯稱鄰居會偷郵件、友人會寄物品等情
    ，然被告該部分辯解，業經綜據前開相關事證認定不足採信
    如上，且其所證與本案犯罪構成要件之待證事項，尚屬有間
    ，被告鄰居是否偷取郵件、被告友人曾否郵遞麵、藥等物，
    容係獨立事件，核與本案被告進口如附表所示槍彈之包裹無
    必要關連。均不足援為有利被告之認定。
  (十一)綜上，被告前揭所辯，互有扞格，多有矛盾及與常情悖離之
    處，顯係事後飾言卸責之詞，均無足採。本件事證明確，被
    告犯行，堪予認定，應予依法論科。
二、新舊法比較；
  (一)被告行為後，槍砲彈藥刀械管制條例業於九十四年一月二十
    六日以華總一義字第０九四０００一０一０一號令修正公布
    ，並自九十四年一月二十八日生效施行；其中將修正前槍砲
    彈藥刀械管制條例第十一條刪除，並與修正前該條例第八條
    、第十條合併修正移列為該條例第八條，而修正前同法第八
    條第一項規定：未經許可，製造、販賣或運輸鋼筆槍、瓦斯
    槍、麻醉槍、獵槍或空氣槍者，處五年以上有期徒刑，併科
    新臺幣一千萬元以下罰金。修正後第八條第一項所定未經許
    可，運輸空氣槍罪之法定刑度，則已提高為無期徒刑或五年
    以上有期徒刑，併科新臺幣一千萬元以下罰金。經比較新舊
    法之結果，以修正前之槍砲彈藥刀械管制條例較有利於被告
    ，依修正後刑法第二條第一項前段規定，應適用行為時法即
    修正前槍砲彈藥刀械管制條例第八條第一項之規定處斷。
  (二)又按被告行為後，前於九十四年二月二日修正公布之刑法，
    業於九十五年七月一日施行，新刑法第二條第一項之規定，
    係規範行為後法律變更所生新舊法律比較適用之準據法，於
    新刑法施行後，應適用新刑法第二條第一項之規定，為「從
    舊從輕」之比較。另於比較時應就罪刑有關之共犯、未遂犯
    、想像競合犯、牽連犯、連續犯、結合犯，以及累犯加重、
    自首減輕暨其他法定加減原因（如身分加減）與加減比例等
    一切情形，本於統一性及整體性原則，綜其全部罪刑之結果
    而為比較（最高法院九十五年五月二十三日刑事庭第八次會
    議決議參照）。本案涉及法律變更之部分如下：
  (1)被告行為時，槍砲彈藥刀械管制條例第八條第一項之未經許
    可運輸空氣槍罪，罰金刑之法定刑須併科新臺幣一千萬元以
    下罰金；懲治走私條例第二條第一項之私運管制物品進口罪
    ，罰金刑之法定刑須併科三百萬元以下罰金，據修正後刑法
    第三十三條第五款修正為：「主刑之種類如下：五、罰金：
    新臺幣一千元以上，以百元計算之」等規定，是依修正後之
    法律，槍砲彈藥刀械管制條例第八條第一項之未經許可運輸
    空氣槍罪及懲治走私條例第二條第一項之私運管制物品進口
    罪，所得科處之罰金刑最低均為新臺幣一千元；然依被告行
    為時之刑罰法律，即修正前刑法第三十三條第五款規定之罰
    金最低額一元，該罪之罰金刑最低額均為銀元一元，若換算
    為新臺幣及依罰金罰鍰提高標準條例第一條前段規定提高十
    倍計算，均僅為新臺幣三十元（原審判決誤載為三元）。因
    此，比較上述修正前、後之刑罰法律，自應以被告行為時關
    於併科罰金刑之法律較有利於被告。
  (2)被告行為時，刑法第五十六條規定：「連續數行為而犯同一
    之罪名者，以一罪論。但得加重其刑至二分之一。」，惟被
    告行為後，上開新修正刑法已刪除第五十六條連續犯之規定
    ，此刪除雖非犯罪構成要件之變更，但顯已影響行為人刑罰
    之法律效果，自屬法律有變更，合先敘明。而本件被告連續
    未經許可運輸空氣槍及私運管制物品進口之行為，依行為時
    之舊法，僅各論以一未經許可運輸空氣槍及私運管制物品進
    口罪，並加重其刑至二分之一；而依裁判時之新法，被告多
    次未經許可運輸空氣槍及私運管制物品進口之犯行，即須分
    論併罰，是比較新、舊法之結果，自以被告行為時之法律，
    較有利於被告。
  (3)另關於易服勞役之規定，被告行為時之刑法第四十二條第二
    項前段規定：「易服勞役以一元以上三元以下折算一日。」
    ，再依九十五年五月十七日修正公布刪除前罰金罰鍰提高標
    準條例第二條前段規定，就其原定數額提高為一百倍折算一
    日計算結果，本件被告行為時之易服勞役折算標準，最低應
    以銀元三百元即新臺幣九百元折算一日。惟九十五年七月一
    日修正公布施行之刑法第四十二條第三項前段規定：「易服
    勞役以新臺幣一千元、二千元或三千元折算一日。」，則規
    定最低以新臺幣一千元折算一日，比較修正前後之易服勞役
    折算標準，以修正後之規定，較有利於被告。
  (4)綜合上述各條文修正前、後之比較，揆諸前揭最高法院決議
    及修正後刑法第二條第一項規定之「從舊、從輕」原則，本
    案罰金刑之最低額及連續犯部分，應適用被告行為時之法律
    ，即修正前刑法之相關規定，予以論處，較有利於被告。至
    易服勞役部分則不在上揭最高法院決議所例示之綜其全部罪
    刑之結果而為比較範圍，故易服勞役部分自應適用修正後之
    規定，較有利於被告。
三、查扣案如附表編號一、二、三所示空氣槍具殺傷力，已敘明
    如前一之(二)段所述，屬槍砲彈藥刀械管制條例第四條所管制
    之槍枝，依同條例第五條規定，非經中央主關機關許可，不
    得製造、販賣、運輸、持有、寄藏或陳列，又該等空氣槍亦
    屬懲治走私條例公告管制物品項目規定之管制物品，至如附
    表編號一、二所示瞄準器二個、Pellet彈八盒、BB彈一盒及
    四點五mm彈六盒，則分屬附表編號一、二所示槍枝之附件，
    亦屬公告管制進出口物品之項目，均不得私運進口。本件被
    告未經許可私運管制物品空氣槍進口，核被告所為，係犯修
    正前槍砲彈藥刀械管制條例第八條第一項未經許可運輸空氣
    槍罪及懲治走私條例第二條第一項之私運管制物品進口罪。
    被告利用不知情之翁晨皓、湯佳珮及曾雅琦運輸管制物品空
    氣槍入境，為間接正犯。至被告所辯稱之網友桑小婷，縱認
    係郵遞上開郵包之人，然依現有事證及上開說明，尚不足遽
    認被告與桑小婷間就上開犯行有犯意之聯絡及行為之分擔，
    附此敘明。被告前後三次未經許可運輸空氣槍及私運管制物
    品進口之犯行，均時間緊接，方法相同，復觸犯構成要件相
    同之罪，顯各係基於概括之犯意反覆而為，屬連續犯，均應
    依修正前刑法第五十六條之規定，分別論以一連續未經許可
    運輸空氣槍及連續私運管制物品進口罪，並加重其刑。公訴
    人就被告所犯於九十三年四月間，利用其假冒翁晨皓名義在
    網際網路上所認識之不知情網友曾雅琦為收件人，並徵詢得
    曾雅琦位於臺北市○○區○○路一六一號十六樓公司地址，
    委請曾雅琦為其代收國際郵件後，再轉寄至被告彰化縣上址
    住處，而透過國際包裹郵遞方式，自國外進口如附表編號三
    所示槍枝之犯行部分，雖漏未於起訴書中敘明，惟此部分與
    前開其餘起訴有罪部分具有連續犯之裁判上一罪之關係，並
    經原審公訴蒞庭檢察官擴張起訴犯罪事實，依法自得併予審
    理。又該部分犯行雖前經臺灣板橋地方法院檢察署以九十四
    年度偵字第四五四六號為不起訴處分在案，然該部分犯行於
    本案中既有如理由欄認定於該案中未及調查之其他相關事證
    足佐，而認有前揭連續犯行明確，本院自不受該部分處分書
    效力之拘束，應併予依法論科。另起訴書記載被告於九十三
    年七月間，以相同方式進口附表編號二之槍械予湯佳珮一節
    ，經查如理由欄一之(四)段所述，被告係於九十三年四月中旬
    ，假冒翁晨皓名義在網際網路上徵詢得湯佳珮位於臺北住家
    地址及嘉義中正大學學校地址後，委請湯佳珮為其代收國際
    郵件並轉寄，湯佳珮遂先後於九十三年五月一日接獲寄送至
    臺北住家包裹察覺有異後持往報警，復於同月七日經高雄海
    關人員在臺南郵局查驗發現，而查扣如附表編號二所示之槍
    枝及供射擊用之Pellet彈八盒、BB彈一盒、四點五mm彈六盒
    等配件，起訴書所記載之九十三年七月期間，證人湯佳珮亦
    結證稱並未再收到被告寄送之包裹（見原審九十五年九月十
    一日審判筆錄第十頁），是起訴書該部分之記載容係誤載，
    併予更正如犯罪事實所示。被告同一行為而觸犯連續未經許
    可運輸空氣槍及連續私運管制物品進口罪，係想像競合犯，
    應依修正前刑法第五十五條前段規定，從一重之修正前槍砲
    彈藥刀械管制條例第八條第一項未經許可運輸空氣槍罪論處
    （修正後刑法第五十五條關於想像競合犯之規定，固增加但
    書：「但不得科以較輕罪名所定最輕本刑以下之刑」之規定
    ，惟此係屬科刑之限制，為法理之明文化，非屬法律之變更
    ，毋庸比較新舊法，附此敘明）。
四、原審法院認被告犯罪事證明確，予以論罪科刑，固非無見，
    惟查：(一)本案罰金易服勞役應適用修正後刑法第四十二條第
    三項前段規定，較有利於被告，原審判決適用修正前刑法第
    四十二條第二項前段規定，尚有未合。(二)本件扣案如附表編
    號一所示之空氣槍一枝（槍枝管制編號：00000000
    00號）及瞄準器一個，業經財政部台中關稅局依海關緝私
    條例處分沒入，即不得再為沒收之諭知（詳如下所述），原
    審判決仍就該部分為沒收之宣告，亦有未洽。(三)本案為強制
    辯護案件，原審判決當事人欄漏列辯護人，容有疏忽。被告
    上訴意旨否認犯行並非可採，已如前述，其指摘原判決不當
    ，雖無理由，惟原判決既有上述可議之處，即屬無可維持，
    自應由本院撤銷改判。爰審酌邇來臺灣地區槍彈氾濫，不法
    之徒每每擁槍自重，輕則用之恐嚇勒索、欺壓善良，重則持
    以搶劫、擄人勒贖、殺人，致使一般民眾聞槍色變，被告自
    國外運輸具有殺傷力之空氣槍來台，足以嚴重破壞社會秩序
    ，對治安造成之危害甚鉅，且以不知情之他人名義郵遞違禁
    物品，造成他人容有身陷上開罰責之虞，且有受到槍枝本身
    所具危險侵害之虞，不顧他人因此可能受到之影響，殊屬不
    當，惟念及附表所示槍枝幸未遭持以犯案，尚未致生具體實
    害結果，兼衡酌被告犯罪之動機、目的、手段及其犯後自初
    次偵訊迄今，始終飾詞卸責，翻異供述，顯見毫無悔意，犯
    後態度不佳等一切情狀，量處如主文所示之刑，並依修正後
    刑法第四十二條第三項前段之規定諭知罰金易服勞役之折算
    標準，以示懲儆。
四、按沒收物之執行完畢與沒收物之不存在，並非一事，因犯罪
    依法必須沒收之物，雖於確定判決諭知沒收，並已執行完畢
    ，對於其他共犯之判決，仍應宣告沒收。蓋因此種沒收之諭
    知，對於嗣後判決之共犯，仍不失為從刑，且在必須沒收之
    列，倘以該沒收物已因其他共犯判決諭知沒收確定，並經執
    行完畢為理由，而不為沒收之諭知，於法即有未合（最高法
    院九十三年度臺上字第二五八一號判決可參）。本件如附表
    編號三所示之美國 CROSMAN廠二一００型口徑零點一七七吋
    制式空氣槍一枝（槍枝管制編號：0000000000號
    ），雖經臺灣板橋地方法院九十五年度聲字第二四九六號裁
    定沒收，有該裁定一份在卷可憑，惟依上開說明，仍應在本
    案為沒收之諭知。因此扣案如附表編號二、三所示空氣槍，
    均為槍砲彈藥刀械管制條例所規範禁止持有之違禁物，爰依
    刑法第三十八條第一項第一款之規定，不問屬於犯人與否，
    均宣告沒收，其中附表編號三所示槍枝之槍枝管制編號，依
    卷附內政部警政署刑事警察局九十三年七月二十七日刑鑑字
    第零九三０一四三九六一號函示（見偵字第一六０二二號卷
    第一頁），核與該槍枝之槍彈鑑定書所列測試數據結果一致
    ，並參照該槍枝之扣押物品清單及照片所註記之編號（見核
    退字第四七六三號卷第二、四頁），其槍枝管制編號應為：
    0000000000號，附此敘明。至扣案之如附表編號
    二所示之瞄準器一個、Pellet彈八盒、BB彈一盒、四點五mm
    彈六盒等附件，係供空氣槍射擊所使用之物，且屬公告管制
    進出口物品之項目，而上開包裹，參諸前一之(三)、(四)段所述
    ，實際郵寄對象係被告，被告亦供承郵包係寄給伊的等語，
    應認如附表編號二所示之附件屬其所有，且供犯本案運輸槍
    枝及走私管制物品所用之物，自得依刑法第三十八條第一項
    第二款之規定併予宣告沒收。末按海關緝私條例第三十六條
    第三項所規定之沒入處分，係屬行政罰，而刑法第三十八條
    第一項各款所規定之沒收，則屬刑事罰，二者性質不同，即
    無所謂特別法較普通法優先適用之問題。又走私之貨物，若
    已經海關主管機關依海關緝私條例第三十六條第三項之規定
    處分沒入確定者，因該貨物已非屬犯人所有，法院不得依刑
    法第三十八條之規定，更為沒收之諭知（司法院院字第二八
    三二號解釋意旨參照）。查本案如附表編號一所示之美國Da
    isy廠製POWERLINE八八０型口徑四點五mm之氣動式制式空氣
    槍一枝（槍枝管制編號：0000000000號）及瞄準
    器一個，業經財政部台中關稅局依海關緝私條例處分沒入，
    有財政部台中關稅局九十五年十月十二日中普緝字第０九五
    一０一七三八八號函一份在卷可稽（見原審卷第八七頁），
    故依上開說明，即不得為沒收之諭知，併此敘明。
據上論結，應依刑事訴訟法第三百六十九條第一項前段、第三百
六十四條、第二百九十九條第一項前段，修正前槍砲彈藥刀械管
制條例第八條第一項，懲治走私條例第二條第一項、第十一條，
刑法第二條第一項、第十一條前段、修正前第五十六條、第五十
五條、修正後第四十二條第三項前段、第三十八條第一項第一款
、第二款，判決如主文。
本案經檢察官甲○○到庭執行職務。
中　　華　　民　　國　　96　　年　　1　　月　　24　　日
            刑事第八庭    審判長法　官  羅  得  村
                                法　官  劉  榮  服
                                法　官  張  靜  琪
上列正本證明與原本無異。
如不服本判決應於收受送達後十日內向本院提出上訴狀，其未
述上訴之理由者並得於提起上訴後十日內向本院補提理由書 (均
須按他造當事人之人數附繕本)。
                                書記官  陳  妙  瑋
中　　華　　民　　國　　96　　年　　1　　月　　24　　日
附表：
一、美國Daisy廠製POWERLINE八八０型口徑四點五mm之氣動式制
    式空氣槍壹枝（槍枝管制編號：0000000000號）
    、瞄準器壹個。
二、美國CROSMAN 廠口徑零點一七七吋制式空氣槍壹枝（槍枝管
    制編號：0000000000號）、瞄準器壹個、Pellet
    彈捌盒、BB彈壹盒及四點五mm彈陸盒。
三、美國CROSMAN 廠二一００型口徑零點一七七吋制式空氣槍壹
    枝（槍枝管制編號：0000000000號）。
附錄本案論罪科刑法條：
修正前槍砲彈藥刀械管制條例第八條：
未經許可，製造、販賣或運輸鋼筆槍、瓦斯槍、麻醉槍、獵槍或
空氣槍者，處五年以上有期徒刑，併科新台幣一千萬元以下罰金
。
未經許可，轉讓、出租或出借前項所列槍枝者，處三年以上十年
以下有期徒刑，併科新台幣七百萬元以下罰金。
意圖供自己或他人犯罪之用，而犯前二項之罪者，處無期徒刑或
七年以上有期徒刑，併科新台幣一千萬元以下罰金。
未經許可，持有、寄藏或意圖販賣而陳列第一項所列槍枝者，處
一年以上七年以下有期徒刑，併科新台幣七百萬元以下罰金。
第一項至第三項之未遂犯罪之。
懲治走私條例第二條第一項
私運管制物品進口、出口逾公告數額者，處七年以下有期徒刑，
得併科新臺幣三百萬元以下罰金。
